【裁判字號】    97,台上,3024
【裁判日期】    970703
【裁判案由】    違反毒品危害防制條例等罪
【裁判全文】
最高法院刑事判決            九十七年度台上字第三０二四號
上  訴  人  甲○○
上  訴  人  乙○○
上列上訴人等因違反毒品危害防制條例等罪案件，不服台灣高等
法院高雄分院中華民國九十七年五月十六日第二審判決（九十七
年度上訴字第五七八號，起訴案號：台灣高雄地方法院檢察署九
十六年度偵字第一二四二六號），提起上訴，本院判決如下：
    主  文
上訴駁回。
    理  由
按刑事訴訟法第三百七十七條規定：上訴於第三審法院，非以判
決違背法令為理由不得為之；是提起第三審上訴，應以原判決違
背法令為理由，係屬法定要件；如果上訴理由書狀並未依據卷內
訴訟資料具體指摘原判決不適用何種法則或如何適用不當，或所
指摘原判決違法情事顯與法律規定得為第三審上訴理由之違法情
形不相適合時，均應認其上訴為違背法律上之程式，予以駁回。
原判決維持第一審分別論處上訴人甲○○、乙○○販賣第二級毒
品罪刑（甲○○處有期徒刑九年；乙○○，累犯，處有期徒刑十
一年）之判決，駁回上訴人等在第二審之上訴。
甲○○之上訴意旨略以：(一)、本件除扣案之安非他命外，並無證
據證明甲○○販賣第二級毒品，依罪疑唯輕原則，即應為有利甲
○○之認定。原判決論甲○○以販賣毒品罪，自屬違背法令。(二)
、甲○○並無實際出售毒品犯行，行為亦僅止於預備或未遂階段
，原判決論以販賣毒品既遂罪，亦屬違法等語。乙○○之上訴意
旨略以：(一)、乙○○對於證據能力雖無意見，但並未捨棄對質詰
問權，原判決謂乙○○捨棄對質詰問權，顯然違背法令。(二)、乙
○○於審理時即陳稱所購買之五百多公克安非他命，係與綽號「
坎仔輝」、「文忠」、「阿傳」、「志仔」、「阿通」等人，共
同購買供吸食之用，聚集地點在台北縣五股鄉一塊空地之貨櫃屋
內，以行動電話聯絡；乙○○並不認識甲○○，係透過「坎仔輝
」之聯絡，甲○○才到左營高鐵車站接乙○○，乙○○被查獲時
，「坎仔輝」並有打電話來，此有通聯紀錄可查。原判決未予查
證，竟以乙○○不知如何聯絡「坎仔輝」等五人為由，不採乙○
○之說詞，係以臆測之詞而推定事實。(三)、甲基安非他命每日正
常使用劑量為二．五至二十五毫克之間，最低致死量為一公克，
此乃初用者的劑量。原判決不採乙○○所辯當日購買之五百多公
克安非他命，係與「坎仔輝」等六人共同購買之辯解，理由雖說
明：以上開數量之毒品一個人吸食要五十四年之久等語。但花新
台幣（下同）五十六萬元買的東西要用五十四年，每日花費比一
包香煙還便宜，實不可能。乙○○已吸食成癮，每天之吸食量為
二至三公克並無不合理之處等語。
惟查：原判決依憑上訴人等均自承經由綽號「坎仔輝」之連絡，
甲○○於民國九十六年四月二十五日上午，駕駛ZB-7418 號自用
小客車，在高雄市左營高鐵站搭載乙○○後，一起至高雄縣梓官
鄉○○村○○路七十五號蚵仔漁港旁之故鄉國際餐廳停車場，乙
○○及甲○○兩人各以五十六萬元及二十萬元，分別向綽號「阿
狗」者買受扣案之第二級毒品甲基安非他命十五包及四包之供詞
；搜索扣押筆錄；扣押物品目錄表；內政部警政署刑事警察局九
十六年五月十日刑鑑字第0960062738號鑑定書；現場照片；行政
院衛生署管制藥品管理局九十三年十月一日管檢字第0930009353
號函；台灣高等法院前案紀錄表；扣案甲基安非他命十五包（驗
前總毛重五一六．二公克，驗後總毛重五一六．０六公克）、甲
基安非他命四包（驗前總毛重一五三．九九公克，驗後總毛重一
五三．九二公克）等證據資料，認定上訴人等有本件販賣第二級
毒品犯行；已於理由內，詳敘其調查證據之結果及取捨證據認定
之理由，並就上訴人等否認犯罪，甲○○辯稱：係「坎仔輝」介
紹伊向「阿狗」購買甲基安非他命，要伊前往搭載乙○○，所購
毒品係供自己施用，並無販賣毒品意圖等語；乙○○辯稱：伊係
與綽號「坎仔輝」、「文忠」、「阿通」、「志仔」、「阿傳」
等人一起合資購買，並由「坎仔輝」介紹，且依其指示前往左營
高鐵站等候甲○○，所購甲基安非他命係供自己及友人施用，伊
並無販賣毒品之意思等語。認均非可採，已依據卷內資料，逐一
予以指駁及說明。從形式上觀察，原判決並無違背法令情形。按
取捨證據及認定事實，乃事實審法院適法職權之行使，其對證據
證明力所為之判斷，苟不悖通常一般人日常生活之經驗，又未違
背客觀上應認為確實之定則，並已敘明其何以為此判斷之心證理
由者，即不能任意指為違法。甲○○上訴意旨(一)指摘原判決單憑
扣案毒品而為認定，係徒憑己意而任意指摘，自非適法之第三審
上訴理由。按毒品危害防制條例第四條各項之販賣毒品罪，以行
為人意圖營利而販入或賣出毒品或二者兼而有之者，為其構成要
件；該罪並不以販入後復行售出為必要，如本於營利之意圖而販
入，其販賣罪即屬成立。原判決事實認定甲○○有意圖營利而販
入第二級毒品甲基安非他命犯行，而論以販賣第二級毒品既遂罪
，已敘明所憑之證據及認定之理由，於法即無違誤。甲○○上訴
意旨(二)以其行為僅止預備階段或應成立販賣未遂罪，係有誤會。
依卷內資料，乙○○並未聲請與同案被告甲○○對質，且於原審
準備程序時，已陳明同意同案被告（即甲○○）於警詢、偵查中
及第一審之陳述具有證據能力，且捨棄詰問權（見原審卷第四十
一頁）；則原判決理由說明乙○○捨棄對同案被告之對質詰問權
（見原判決正本第三頁），核與卷內資料相符。乙○○上訴意旨
(一)顯非依據卷內資料而為主張，自非適法。又乙○○在原審雖請
求傳喚「坎仔輝」，但均未提供該「坎仔輝」之真實姓名及地址
供法院傳喚，亦未請求調查通聯紀錄，且於原審審判期日，審判
長訊問有無證據請求調查時，乙○○及其辯護人均答稱：「無」
（見原審卷第七一頁），乙○○至法律審之本院，始執以指摘，
其上訴意旨(二)難謂係合法之第三審上訴理由。原判決於理由欄說
明：「依Clarke's Analysis of Drugs and Poisons一書第三版
記述：『甲基安非他命每日正常使用劑量從二．五至二十五毫克
之間，其最低致死劑量為一公克，惟久用成癮者對該等藥物產生
耐藥性，其程度因個人體質、使用頻率與接觸時間之長短而異，
可使其致死劑量增至數倍或十倍以上』。乙○○被查獲之甲基安
非他命重量及其純度為九十八％計算，其純質淨重應為四九二．
四九公克。以每日正常使用劑量為二．五至二十五毫克，依成癮
性最高之每日二十五毫克劑量計算，乙○○所購之甲基安非他命
可以供其吸食五十四年之久。佐以一般常情，施用毒品者為恐其
所購入之毒品可能因保存不易而受潮變質，且因數量龐大而增加
被查緝之風險，通常一次不會購入大量之毒品，乙○○一次購買
可供其施用五十四年之大量甲基安非他命，顯悖上述常理，足見
乙○○遭扣案之甲基安非他命並非供其自己施用甚明。至乙○○
雖供稱：伊每次施用甲基安非他命二至三公克云云，然其所述施
用毒品之用量顯然超出上開文獻記述之甲基安非他命最低致死劑
量一公克甚多，其所辯顯與常理不符，不可採信」等語（見原判
決正本第五頁至第六頁）。按犯罪事實之認定及證據之取捨，乃
事實審法院之職權，且法院憑以認定犯罪事實之證據，並不以直
接證據為限，即綜合各種證據，本於推理作用，為其認定犯罪事
實之基礎，如不違背經驗法則與論理法則，即不得指為違法。原
判決綜合卷內證據資料，認定乙○○有意圖營利而販入第二級毒
品犯行，於法並無違誤。乙○○上訴意旨(三)並未依據卷內資料具
體指明原判決此部分究係如何違背法令，且係徒憑己見，就原判
決已說明之事項或屬原審採證認事職權之適法行使，單純為事實
上之爭執，尚不足據以辨認原判決已具備違背法令之形式，核與
前揭得為第三審上訴理由之法定要件不相適合。其他上訴意旨，
或係對於原審採證認事之適法職權行使，為事實上之爭執，或未
依據卷內資料具體指摘原判決究係如何違背法令，俱非合法。綜
此，應認上訴人等之上訴俱屬違背法律上之程式，均予駁回。
據上論結，應依刑事訴訟法第三百九十五條前段，判決如主文。
中    華    民    國  九十七  年    七    月    三    日
                      最高法院刑事第八庭
                          審判長法官  林  永  茂
                                法官  吳  昆  仁
                                法官  蘇  振  堂
                                法官  蕭  仰  歸
                                法官  何  菁  莪
      本件正本證明與原本無異
                                      書  記  官
中    華    民    國  九十七  年    七    月    九    日
                                                      Ｑ


司法院資訊處製作；財團法人民間司法改革基金會備份。
